【裁判字號】    92,交上易,200
【裁判日期】    921030
【裁判案由】    過失傷害
【裁判全文】
臺灣高等法院高雄分院刑事判決                  九十二年度交上易字第二號
    上  訴  人  台灣高雄地方法院檢察署檢察官
    被      告  乙○○
右上訴人因被告過失傷害案件，不服臺灣高雄地方法院九十二年度交易字第二三一號
中華民國九十二年七月三十一日第一審判決（聲請簡易判決處刑案號：臺灣高雄地方
法院檢察署九十二年度調偵字第一七五號；經臺灣高雄地方法院認不宜以簡易判決刑
，改依通常程序判審理），提起上訴，本院判決如左：
    主  文
原判決撤銷。
乙○○因過失傷害人致重傷，處有期徒柒月。
    事  實
一、乙○○無汽機車駕駛執照，於民國九十一年八月十八日二十時四十分許，駕騎由
    機車改裝之拼裝車，沿高雄縣茄萣鄉○○路，由南往北方向行駛，途經該路嘉和
    高幹十九號電桿前時，應注意車輛行駛時駕駛人應注意車前狀況，隨時採取必要
    之安全措施，而依當時情形，甲候晴，夜間有照明，並無不能注意之情形，乃竟
    於行經上開路段時，適有薛施春金自西往東穿越馬路，乙○○因疏未注意車前狀
    況，煞車不及，撞及穿越未劃有行人穿越道及斑馬線而未注意左右有無來車之薛
    施春金，致其倒地，受有頭部外傷併左側蜘蛛膜下腔出血、右側頭皮下血腫併腦
    內出血、顏面骨骨折，處於無法自理生活，且因呼吸衰竭，需長期依賴呼吸器輔
    助及鼻胃管灌食之植物人狀態。乙○○肇事後，於犯罪發覺前，主動向承辦之高
    雄縣警察局湖內分局田寮分駐所警員莊銘煌表明身分及肇事之事實，接受裁判。
二、案經薛施春金之配偶丙○○訴由台灣高雄地方法院檢察署檢察官偵查起訴。
    理  由
一、訊據被告乙○○，對於右開事實均坦承不諱，核與告訴人丙○○於警訊、偵查及
    、原審及本院審理時指訴之情節大致相符，復有道路交通事故調查報告表附現場
    圖、高雄縣警察局湖內分局警備隊交通事故處理小組談話筆錄各一紙、現場照片
    五幀附卷可稽，而被害人薛施春金受有上開重傷害一節，亦有國立成功大學醫學
    院附設醫院診斷證明書、高新醫院病歷摘要各一紙及中華民國身心障礙手冊影本
    附卷可憑。
二、按駕駛人應注意車前狀況，並隨時採取必要之安全措施，道路交通安全規則第九
    十四條第三項定有明文。被告於右揭時地駕車本應注意上揭規定，且依當時情形
    ，又無不能注意之情形，乃竟疏於注意，而未警戒車前狀況，採取適當之安全措
    施，致肇事使被害人受傷，其有過失，已經明顯，台灣省高屏澎區車輛行車事故
    鑑定委員會鑑定意見就被告有過失部分，亦有相同之意見，有該會九十二年四月
    四日高屏澎鑑字第九二○七四二號函附鑑定意見書一件附於調偵卷可憑（詳該卷
    第八頁）；又據至現場處理之警員莊銘煌於原審證稱：現場沒有行人穿越道，也
    沒有斑馬線等語（見原審交簡卷第十四頁），而被害人未依道路交通安全規則第
    一百三十四條第五款應注意左右無來車始可穿越之規定，貿然穿越，亦與有過失
    ，前開台灣省高屏澎區車輛行車事故鑑定委員會鑑定意見認被害人無肇事因素，
    為本院所不採。又被害人因本件車禍受傷，與被告之過失行為間並有相當因果關
    係，事證明確，被告過失重傷害之犯行已堪認定。
三、本件被告駕車肇事，致被害人受傷而處於不能自理生活之植物人狀態，顯屬重傷
    害，核其所為，係犯刑法第二百八十四條第一項後段之過失重傷害罪。公訴人認
    被告係犯同條項前段之過失傷害罪，起訴法條容有未洽，應予變更。又被告為無
    駕照，為其所自承，其無照駕車肇事致人受傷，應依道路交通管理處罰條例第八
    十六條第一項規定加重其刑；其於犯罪被發覺前自首接受裁判，業據證人即承辦
    員警莊銘煌於原審審理時證述在卷（見原審交簡卷第十四頁），應依刑法第六十
    二條規定減輕其刑，並先加後減。
四、原審論處被告罪刑，固非無見。惟查，被告係無照駕駛，且因而致被害人重傷害
    ，迄今又未與被害人成立民事上和解，原審僅量處被告有期徒刑六月，如易科罰
    金以三百元折算一日，尚嫌輕縱，檢察官上訴意旨執此而指摘原判決不當，為有
    理由；且原判決未敘及被害人是否與有過失，亦有可議，應將原判決撤銷改判。
    審酌被告前此尚無犯罪前科，其過失程度，被害人已成極重度植物人，有中華民
    國身心障礙手冊影本附於本院卷可憑，本件車禍被害人與有過失，及被告犯罪後
    之態度等一切情狀，量處有期徒刑七月。
據上論結，應依刑事訴訟法第三百六十九條第一項前段、第三百六十四條、第二百九
十九條第一項前段、第三百條，道路交通管理處罰條例第八十六條第一項，刑法第二
百八十四條第一項後段、第六十二條，罰金罰鍰提高標準條例第一條前段，判決如主
文。
本案經檢察官王登榮到庭執行職務。
中      華      民      國    九十二    年      十      月     三十     日
                              臺灣高等法院高雄分院刑事第一庭
                                  審判長法官  曾永宗
                                        法官  郭玫利
                                        法官  邱永貴
右正本證明與原本無異。
不得上訴。
                                  法院書記官  梁雅華
中    華    民    國      九十二      年      十      月    三十    日
附錄本判決論罪之法條：
中華民國刑法第二百八十四條第一項
因過失傷害人者，處六月以下有期徒刑、拘役或五百元以下罰金，致重傷
者，處一年以下有期徒刑、拘役或五百元以下罰金。


司法院資訊處製作；財團法人民間司法改革基金會備份。
